【裁判字號】    99,訴,789
【裁判日期】    991231
【裁判案由】    偽證等
【裁判全文】
臺灣臺北地方法院刑事判決              98年度易字第2019號
公  訴  人  臺灣臺北地方法院檢察署檢察官
被      告  黃仲陞
選任辯護人  蔡宏修律師
            周昌賢律師
被      告  李耀桐
選任辯護人  林崑成律師
上列被告因偽證等案件，經檢察官提起公訴（98年度偵字第2370
號）及於本院審理期日以言詞追加起訴（99年度蒞字第6012號）
，因被告在準備程序為有罪陳述，由本院合議庭裁定改依簡式審
判程序，判決如下：
    主  文
黃仲陞證人，於執行審判職務之公署審判時，於案情有重要關係
之事項，供前具結，而為虛偽陳述，處有期徒刑拾月。又共同意
圖營利，聚眾賭博，處有期徒刑壹年。扣案之房屋契約書壹份、
筆記本壹本、麻將盒貳盒均沒收。應執行有期徒刑壹年捌月。緩
刑參年，並應向國庫支付新台幣拾伍萬元。
李耀桐證人，於執行審判職務之公署審判時，於案情有重要關係
之事項，供前具結，而為虛偽陳述，處有期徒刑壹年貳月。又共
同意圖營利，聚眾賭博，處有期徒刑壹年。扣案之房屋契約書壹
份、筆記本壹本、麻將盒貳盒均沒收。應執行有期徒刑貳年。緩
刑參年，並應向國庫支付新台幣拾伍萬元。
黃仲陞、李耀桐其餘被訴刑法第一百六十五條湮滅證據罪部分，
均無罪。
    事實及理由
一、本件犯罪事實及證據引用檢察官起訴書及99年度蒞字第6012
    號補充理由書所載（如附件）。
二、被告黃仲陞、李耀桐二人雖犯偽證罪，惟於本院言詞辯論終
    結前業已自白犯罪，得依刑法第172 條規定減輕其刑。又被
    告二人於行為前5 年內未曾受有期徒刑以上刑之宣告，有臺
    灣高等法院被告前案紀錄表在卷可按，其於審理中坦承犯行
    ，深具悔意，且均同意以自願繳納國庫新台幣各15萬元予國
    庫，以回饋其對國家法益、社會法益所生之損害並贖罪愆，
    有言詞辯論筆錄乙紙附卷可稽，經此教訓，當知警惕而無再
    犯之虞，本院綜核各情，認所宣告之刑，以暫不執行為適當
    ，爰併予宣告緩刑3 年，以啟自新。而上開之支付國庫新台
    幣15萬元，均應於裁判確定後，依執行檢察官指定之日期予
    以繳納，若有違反或逾期支付，均視為違反緩刑條件情節嚴
    重，應予撤銷緩刑，併此敘明。
三、無罪部分：
  (一)按犯罪事實應依証據認定之，無証據不得認定其犯罪事實；
    不能証明被告犯罪者，應諭知無罪之判決，刑事訴訟法第15
    4 條第2 項、第301 條第1 項分別定有明文。又認定不利於
    被告之事實，須依積極証據，苟積極証據不足為不利於被告
    事實之認定時，即應為有利於被告之認定，更不必有何有利
    之証據，最高法院30年上字第816 號著有判例足資參照。被
    告之自白雖為證據之一種，但必與事實相符者為限，若自白
    顯有疑義，而審理事實審之法院，就其職權調查所得，仍未
    能證明其自白確與事實相符者，自不得據為認定犯罪事實唯
    一之基礎。又所謂必要之證據，係指除自本身外，其他足以
    積極證明自白之犯罪事實確具有相當程度真實性之證據而言
    。雖其所補強者，非以事實之全部為必要，但仍須以補強證
    據與自白之相互利用，足以使犯罪事實獲得確信者，始足以
    當之；最高法院18年上字第1087號、74年台覆字第10號，分
    別著有判例，可資參照。
  (二)次按刑法第165 條所謂湮滅關係他人刑事被告案件之證據，
    必以所湮滅者非其本人犯罪之證據為要件，否則縱與其他共
    犯有關，亦難律以該項罪名。此觀於同法第167 條就配偶及
    其他血親姻親等圖利犯人而犯該條之罪特設減免其刑之規定
    ，則共犯為其本人之利益而犯時，並不包含在內，自可得當
    然之解釋，最高法院25年上字第4435號判例即本斯旨。本件
    被告黃仲陞、李耀桐雖於審理中均自白犯罪，惟其有關自白
    犯有湮滅證據罪嫌部分，既經本院查明被告黃仲陞、李耀桐
    二人係與同案共犯莊竣智共同犯刑法第268 條、第266 條聚
    眾賭博等罪名，是其所湮滅之證據，顯係湮滅本人與共犯所
    涉刑事案件之證據，而聚眾賭博罪既經本院論處罪刑，自無
    再適用本條論罪之餘地。是被告二人雖就各該罪名均有自白
    ，然揆諸首揭判例意旨，仍不得逕以該罪名相繩，而本件既
    係以數罪關係起訴，爰仍分別就各該罪名為無罪之諭知。
四、應適用法條：
  (一)刑事訴訟法第273 條之1 第1 項、第299 條第1 項前段、第
    301 條第1 項、第310 條之2 、第454 條第1 項、第2 項。
  (二)刑法第28條、第168 條、第172 條、第268 條、第266 條第
    1 項、第55條、第51條第5 款、第74條第1 項第1 款、第2
    項第4 款、第38條第3 項前段、第1 項第2 款。
  (三)刑法施行法第1條之1。
五、本判決係依刑事訴訟法第310 條之2 、第454 條第1 項製作
    ，依法僅記載當事人欄、主文、犯罪事實、證據名稱以及應
    適用之法條。其中犯罪事實及證據部分，準用同法第454 條
    第2項 規定，逕引用起訴書所載。
六、如不服本件判決，得自收受送達之日起10日內，向本院提起
    上訴。
本案經檢察官柯木聯到庭執行職務。
中    華    民    國    99    年    12    月    31    日
                  刑事第十二庭  法  官  楊台清
以上正本證明與原本無異。
如不服本判決應於收受送達後10日內向本院提出上訴書狀，並應
敘述具體理由；其未敘述上訴理由者，應於上訴期間屆滿後20日
內向本院補提理由書（均須按他造當事人之人數附繕本）「切勿
逕送上級法院」。
                                書記官  劉子豪
中    華    民    國    99    年    12    月    31    日
附錄本判決論罪科刑法條全文：
中華民國刑法第168條
（偽證罪）
於執行審判職務之公署審判時或於檢察官偵查時，證人、鑑定人
、通譯於案情有重要關係之事項，供前或供後具結，而為虛偽陳
述者，處7 年以下有期徒刑。
中華民國刑法第172條
（偽證、誣告自白減免）
犯第168 條至第171 條之罪，於所虛偽陳述或所誣告之案件，裁
判或懲戒處分確定前自白者，減輕或免除其刑。
中華民國刑法第268條
（圖利供給賭場或聚眾賭博罪）
意圖營利，供給賭博場所或聚眾賭博者，處3 年以下有期徒刑，
得併科3 千元以下罰金。
中華民國刑法第266條
（普通賭博罪與沒收物）
在公共場所或公眾得出入之場所賭博財物者，處1 千元以下罰金
。但以供人暫時娛樂之物為賭者，不在此限。
當場賭博之器具與在賭檯或兌換籌碼處之財物，不問屬於犯人與
否，沒收之。

司法院資訊處製作；財團法人民間司法改革基金會備份。
